臺灣屏東地方法院刑事判決　　　　　　　　　　　　　九十三年度訴字第二五三號
　　公　訴　人　臺灣屏東地方法院檢察署檢察官
　　被　　　告　丙○○
右列被告因偽造文書等案件，經檢察官提起公訴（九十二年度偵字第五七五０號、九
十二年度偵字第五七六八號、九十三年偵字第一四二九號），本院判決如左：
    主  文
丙○○連續行使偽造私文書，足以生損害於他人，處有期徒刑拾月。
附表一、二所示之信用卡及現金卡申請書上偽造之「乙○○」署押拾枚，偽造之「林
河和」署押壹枚，附表一編號四、五號信用卡背面偽造之「乙○○」署押共貳枚，及
附表二信用卡背面偽造之「林河和」署押共計貳枚，附表一編號四、五所示之簽帳單
柒張（「乙○○」名義）與附表二所示簽帳單伍張（「林河和」名義），均沒收。
    事  實
一、丙○○因缺錢花用，竟意圖為自己不法之所有，基於詐欺及行使偽造私文書之概
    括犯意，連續：
  (一)於民國九十一年十一月間某日，利用其父親乙○○就醫之機會，取得乙○○之身
    分證、印章、土地所有權狀、建築改良物所有權狀等資料，未經乙○○之同意，
    分別在附表一所列之時間，在其位於屏東縣竹田鄉○○村○○路一五九之一號家
    中，偽冒乙○○之名義，在附表一所示銀行之信用卡申請書或消費性信用貸款（
    即俗稱之「現金卡」）申請書上申請人欄偽造「乙○○」署押及盜用「乙○○」
    之印章，而偽造各該申請書後，持向如附表一所示之各家銀行行使之，足生損害
    於乙○○之權益及附表一所示銀行對客戶信用資料之正確性。附表一所示之銀行
    收受上開偽造之申請書後，不疑有他，誤信為乙○○本人申請，於核准後即將如
    附表一所示之信用卡及現金卡寄送至上開住處。丙○○收到如附表一所示各該信
    用卡及現金卡後，即在上開住處，於如附表一編號四、五之信用卡背面簽名處偽
    造「乙○○」署押，而偽造信用卡簽名處之私文書，並自九十二年四月十四日起
    至同年九月三日止，連續於如附表一編號四、五所示之時間及特約商店，冒用乙
    ○○之名義消費，並均偽簽「乙○○」署押於各該筆簽帳單（一式二聯）上，而
    偽造各該紙簽帳單之私文書後，持以行使交付於該特約商店店員，用以表明收受
    貨物之意思，使各該特約商店店員誤認係乙○○本人消費，陷於錯誤，而交付所
    出售物品，並使附表一所示銀行誤認係信用卡持卡人乙○○所消費，而墊付消費
    金額，計詐得價值新台幣（下同）十一萬八千零八十六元之財物，足以生損害於
    如附表一編號四、五所示之各該特約商店、銀行及乙○○本人；另於九十二年三
    月十九日（即附表一編號五）及同年七月三日、八月三日（即附表一編號四），
    連續持上開信用卡，至自動付款機輸入密碼預借現金，而以此不正方法詐得現金
    共計六萬一千八百元。又於如附表一編號一、二、三、六所示之時間，連續以前
    開詐得之現金卡前往自動提款機輸入密碼，而以此不正方法詐得現金共計四十九
    萬元得手，足以生損害於乙○○本人之信用及附表一所示銀行對其客戶管理之正
    確性。
  (二)於九十二年二月初某日，利用至友人林河和家中飲酒之機會，拿取林河和之身分
    證，未經林河和之同意，於九十二年二月十八日在中華商業銀行信用卡申請書上
    申請人欄偽造「林河和」署押，而偽造該申請書後，持向中華商業銀行而行使之
    ，足生損害於林河和之權益及中華商業銀行對客戶信用資料之正確性。中華商業
    銀行收受上開偽造之申請書後，不疑有他，誤信為林河和本人申請，於核准後即
    將如附表二所示之信用卡寄送至丙○○上開住處。丙○○收到如附表二所示信用
    卡後，即在上開住處，於信用卡背面簽名處偽造「林河和」署押，而偽造信用卡
    簽名處之私文書，並連續於如附表二所示之時間至各特約商店，冒用林河和之名
    義消費，並均偽簽「林河和」署押於各該筆簽帳單（一式二聯）上，而偽造各該
    簽帳單之私文書後，持以行使交付於該特約商店店員，用以表明收受貨物之意思
    ，使各該特約商店店員誤認係林河和本人消費，陷於錯誤，而交付所出售物品，
    並使中華商業銀行誤認係信用卡持卡人林河和所消費，而墊付消費金額，計詐得
    價值五萬一千三百八十五元之財物，足以生損害於如附表二所示之各該特約商店
    、銀行及林河和本人之權益。
二、嗣因乙○○、林河和陸續接獲各家銀行之催繳通知書及支付命令，始查知上情。
三、案經乙○○、臺灣中小企業銀行股份有限公司潮州分公司告訴及屏東縣警察局移
    送臺灣屏東地方法院檢察署檢察官偵查起訴。
    理  由
一、訊據被告丙○○對於右揭時、地冒用乙○○之名義，及以林河和名義向如附表一
    、二所示各家銀行申請信用卡或現金卡，並在取得之各該信用卡背面簽名處偽造
    「乙○○」或「林河和」之署押，而偽造該信用卡簽名處之私文書，並連續持各
    該信用卡，於如附表一、二所示之時間及特約商店，冒用乙○○及林河和之名義
    消費或預借現金，或偽冒持乙○○名義之現金卡至自動提款機輸入密碼提領現金
    等事實，固均供承不諱，惟否認冒用林河和名義申辦信用卡，辯稱：是經過林河
    和的同意，才幫林河和申請信用卡，不是冒名申請，只是信用卡核發後未轉交林
    河和云云。
二、經查：
  (一)被告未得其父乙○○之同意即冒名申辦信用卡、現金卡，並持「乙○○」與「林
    河和」名義之信用卡或現金卡刷卡消費，或由自動付款機提領現金之事實，業據
    告訴人乙○○及被害人林河和於警詢及偵訊中指述明確，並有大眾商業銀行ＭＵ
    ＣＨ現金卡申請書、第一商業銀行ＳＯＭＥＢＯＤＹ增資卡申請書、臺灣中小企
    業銀行樂透短期貸款申請書、萬事達信用卡申請書、國泰商業銀行萬事達信用卡
    申請書、泛亞商業銀行魔力卡小額信用貸款申請書、中華商業銀行、現金卡申請
    書、信用卡申請書、各該消費明細、聯合信用卡處理中心消費簽單四紙、傳真查
    詢國內各類掛號郵件查單二紙等在卷可稽，此部分事證已徵明確。
  (二)被告雖辯稱以「林河和」名義申請信用卡業經林河和同意云云，惟證人林河和於
    警詢、偵訊及本院審理中均具結否認同意被告以其名義申請信用卡，並證稱「沒
    有向中華商業銀行申請二張信用卡，丙○○有跟我提過申請的事，但我不同意，
    也沒有交任何文件給他」（見屏東地方法院檢察署九十二年偵字第五七五０號卷
    宗第六頁）、「從未看過信用卡申請書，也沒有寫過或拜託丙○○申請信用卡，
    可能是丙○○知道我的證件放在哪裡，趁我喝酒去上廁所不注意時拿走我的證件
    ，他曾跟我講要幫我辦理借錢或貸款，讓我結婚，但我不同意」等語（見本院九
    十三年七月二十一日審理筆錄），證人林河和為有智識能力之成年人，若果有申
    辦信用卡之意思，並不需要透過被告為其辦理；且觀之中華商業銀行信用卡申請
    書「卡片寄送地」欄所填具之地址「屏東縣竹田鄉○○村○○路一五九之一號」
    是被告的住所地，若僅是代林河和填寫信用卡申請書而申請信用卡，當可請發卡
    銀行直接將核發之信用卡寄送予林河和即可，並無將信用卡寄至被告住所之必要
    ；況中華商業銀行之繳款通知書於九十二年四月間寄至林河和位於屏東縣竹田鄉
    ○○村○○路四六號家中時，被告適與林河和一同飲酒，被告見上開通知單寄達
    ，當場將之撕毀丟棄，並稱「這不重要」等語，因林河和之兄林連化察覺有異，
    將遭撕毀之繳款通知單黏貼回復原狀，報警處理始查知遭冒名申請信用卡等情，
    亦據證人林連化於偵訊中證述明確，綜觀上情，被告並未得林河和之同意即以「
    林河和」之名義申辦信用卡，並冒名刷卡消費之事實，實堪認定。
二、按在信用卡背面簽名欄簽名，就形式上觀之，即足以表示信用卡之簽名者於信用
    卡有效期限內有權使用該信用卡之辨識及證明，非依習慣或特約表示一定用意之
    證明，性質上係屬刑法第二百十條之私文書，此有最高法院九十一年度台上字第
    五二０九號、九十一年度台上字第四００四號判決可資參照。又信用卡簽帳單係
    以文字為一定之意思表示，持信用卡刷卡消費時，在一式二聯之簽帳單上簽署姓
    名，除表示已收受特約商店所交付之交易標的物或消費標的外，並有確認該筆消
    費之憑證之用意，具有表示法律上權利義務關係之證明，故簽帳單在性質上除與
    收據相同外，且為信用卡發卡銀行向簽帳人收款之憑證，為私文書之一種。是核
    被告丙○○於信用卡或現金卡申請書上偽造乙○○、林河和之署押，並盜用乙○
    ○之印章而偽造屬於私文書性質之信用卡或現金卡申請書，又持以向如附表一、
    二所示之銀行申請信用卡或現金卡而行使之行為，並致上開銀行陷於錯誤，而核
    發信用卡或現金卡，係犯刑法第二百十六條、第二百十條之行使偽造私文書罪、
    詐欺取財罪（指信用卡及現金卡卡片部分）；又被告於取得信用卡後，在信用卡
    背面持卡人簽名欄內偽造乙○○及林河和之署押，進而持以向他人行使，係犯刑
    法第二百十六條、第二百十條行使偽造私文書罪；再被告於持信用卡簽帳消費時
    ，在一式二聯之簽帳單上偽造乙○○與林河和之署押後，將商店存根聯持交特約
    商店，則同係犯刑法第二百十六條、第二百十條之行使偽私文書罪；其因此致使
    特約商店店員陷於錯誤，而同意簽帳消費交付財物，則犯同法第三百三十九條第
    一項詐欺取財罪；另其持信用卡以自動提款機之預借現金功能取得現款之行為及
    以現金卡由自動付款設備取得現金之行為，則係犯刑法第三百三十九條之二第一
    項之由自動付款設備取得他人財物罪。被告在信用卡申請書、信用卡背面簽名欄
    及簽帳單上偽造署押之行為，及在乙○○名義之信用卡及現金卡申請書上盜蓋乙
    ○○印章之行為，均係偽造私文書之部分行為，不另論罪。又其偽造屬於私文書
    性質之申請書、信用卡背面簽名欄及簽帳單後，復均持以行使，則其偽造之低度
    行為為行使之高度行為所吸收，亦均不另論罪。又被告所犯多次行使偽造私文書
    、詐欺取財及由自動付款設備取得他人財物罪，均時間緊接，手法相同，且觸犯
    構成要件相同之罪名，顯均係基於概括犯意為之，均應依連續犯之規定論以一罪
    ，並各加重其刑。被告所犯連續行使偽造私文書罪、連續詐欺取財罪及連續由自
    動付款設備取得他人財物罪間，有方法、結果之牽連關係，應從一重之連續行使
    偽造私文書罪論處。爰審酌被告時值青壯，竟不思正當管道賺取財物，而以冒他
    人名義方法詐取他人財物，行為確有不當，另衡其犯罪之動機、目的、手段，犯
    罪所生之危害及其品性、生活狀況、智識程度及犯罪後態度等一切情狀，量處如
    主文所示之刑。偽造如附表一、二所示之信用卡及現金卡申請書共九份，雖因已
    交付各開銀行而非被告所有，惟其上有被告所偽造之「乙○○」署押共計十枚（
    大眾商業銀行申請書上有署押一枚、第一商業銀行申請書上有署押二枚、中華商
    業銀行申請書上有署押一枚、臺灣中小企業銀行申請書上有署押三枚、國泰商業
    銀行申請書上有署押一枚、泛亞商業銀行申請書上有署押二枚），偽造之「林河
    和」署押共計一枚，仍應依刑法第二百十九條宣告沒收之；另附表一編號四、五
    號信用卡背面偽造之「乙○○」署押共二枚，及附表二信用卡背面偽造之「林河
    和」署押共計二枚，亦應依刑法第二百十九條規定宣告沒收。再者，財團法人聯
    合信用卡處理中心收單之帳單，若為電子結帳帳單，該款帳單一式二聯，分別由
    客戶及商店存查，為直式印製，非電子結帳之一般手刷簽帳單係一式三聯，分別
    由客戶、商店、聯合信用卡中心存查，為橫式印製，此業經該中心八十八年十一
    月二十三日（八八）聯卡會字第三一五號函示明確（參見台灣高等法院八十九年
    度上訴字第六六五號判決）；是被告共計十二次（即如附表一編號四、五與附表
    二，以「乙○○」名義刷卡七次，以「林河和」名義刷卡五次）於特約商店消費
    係以電子結帳方式之簽帳單，前開簽帳單為一式二聯，是其中第一聯為客戶存根
    聯即由被告自行存查，屬被告所有，且供行使偽造私文書、詐欺犯罪所用，雖未
    扣案，但無證據證明前開簽帳單業已滅失，是該十二張簽帳單爰依刑法第三十八
    條第一項第二款規定宣告沒收（其上所偽造之「乙○○」或「林河和」署押，自
    無庸另為沒收之諭知）；至前開簽帳單之第二聯，均業經被告交予特約商店，並
    由特約商店交由發卡銀行請款，可認已因超過保存期限而滅失，是就前開簽帳單
    第二聯上被告偽造之署押，爰不為沒收之諭知。
據上論結，應依刑事訴訟法第二百九十九條第一項前段，刑法第五十六條、第二百十
六條、第二百十七條第二項、第二百十條、第三百三十九條第一項、第三百三十九條
之二第一項、第五十五條、第三十八條第一項第二款、第二百十九條，罰金罰鍰提高
標準條例第一條前段，判決如主文。
本案經檢察官蔡榮龍到庭執行職務。
中      華      民      國    九十三    年      七      月    二十九    日
                                      臺灣屏東地方法院刑事第四庭
                                          審判長法  官簡志瑩
                                                法  官王以齊
                                                法  官陳姵君
右正本證明與原本無異。
如不服本判決應於收受本判決送達後十日內向本院提出上訴書狀，其未敘述上訴理由
者，並得於提起上訴後十日內向本院補提理由書狀（均須按他造當事人之人數附繕本
 ）「切勿逕送上級法院」
                                          書記官  許倬維
中      華      民      國    九十三    年      七      月    二十九    日
~FKVT28:240;
附表壹、被告冒用乙○○名義申請部分
┌──┬───────┬─────┬────┬────┬─────┬─────┬───────┐
│編  │  發卡銀行    │  卡  號  │申請時間│消費時間│消費方式  │  金  額  │    備  註    │
│號  │              │          │        │        │          │          │              │
├──┼───────┼─────┼────┼────┼─────┼─────┼───────┤
│一  │大眾商業銀行股│００３１─│        │1.8.  │現金卡信用│二萬元    │              │
│    │份有限公司    │０５０１─│        │        │貸款      │          │              │
│    │              │９９９７  │        │        │          │          │              │
│    │              │          │        │        │          │          │              │
├──┼───────┼─────┼────┼────┼─────┼─────┼───────┤
│二  │第一商業銀行股│７４１９０│2.1.  │2.13.  │現金卡信用│一萬元    │金額總計：二萬│
│    │份有限公司    │００１２６│        │        │貸款      │          │元            │
│    │              │７        │        │        │          │          │              │
│    │              │          │        ├────┼─────┼─────┤              │
│    │              │          │        │2.13.  │現金卡信用│五千元    │              │
│    │              │          │        │        │貸款      │          │              │
│    │              │          │        ├────┼─────┼─────┤              │
│    │              │          │        │2.13.  │現金卡信用│五千      │              │
│    │              │          │        │        │貸款      │          │              │
├──┼───────┼─────┼────┼────┼─────┼─────┼───────┤
│三  │中華商業銀行股│０２３─０│2.  │2.27. │消費性信用│二十萬元  │金額總計二十萬│
│    │份有限公司    │１─００２│        │        │貸款      │          │元            │
│    │              │１４３─９│        │        │          │          │              │
│    │              │─００    │        │        │          │          │              │
├──┼───────┼─────┼────┼────┼─────┼─────┼───────┤
│四  │臺灣中小企業銀│５４０９─│2.  │7.3.  │預借現金以│二萬元    │預借現金金額總│
│    │行股份有限公司│７４００─│        │        │ＡＴＭ提款│          │計六萬元      │
│    │              │３６２１─│        ├────┼─────┼─────┤刷卡消費金額總│
│    │              │８１０２  │        │7.3.  │預借現金以│二萬元    │計八萬九千九百│
│    │              │          │        │        │ＡＴＭ提款│          │五十六元      │
│    │              │     │        ├────┼─────┼─────┤              │
│    │              │          │        │7.3.  │金緻品商行│二萬八千五│              │
│    │              │          │        │        │刷卡消費  │百元      │              │
│    │              │          │        ├────┼─────┼─────┤              │
│    │              │          │        │7.4.  │和育洋行  │四千九百三│              │
│    │              │          │        │        │刷卡消費  │十五元    │              │
│    │              │          │        ├────┼─────┼─────┤              │
│    │              │          │        │7.4.  │家福公司  │六百三十二│              │
│    │              │          │        │        │刷卡消費  │元        │              │
│    │              │          │        ├────┼─────┼─────┤              │
│    │              │          │        │        │          │     │              │
│    │              │          │        │8.3.  │預借現金以│二萬元    │              │
│    │              │          │        │        │ＡＴＭ提款│          │              │
│    │              │          │        ├────┼─────┼─────┤              │
│    │              │          │        │8.3.  │家福公司  │三萬零八百│              │
│    │              │          │        │        │刷卡消費  │八十五元  │              │
│    │              │          │        ├────┼─────┼─────┤              │
│    │              │          │        │9.3.  │和育洋行  │二萬五千零│              │
│    │              │          │        │        │刷卡消費  │四元      │              │
│    │              ├─────┼────┼────┼─────┼─────┼───────┤
│    │              │８９２－０│2.  │2.  │信用借貸  │二十萬元  │              │
│    │   │０－１２２│        │        │          │          │              │
│    │              │０９－８  │        │        │          │          │              │
├──┼───────┼─────┼────┼────┼─────┼─────┼───────┤
│五  │國泰商業銀行股│５４３３－│2.18.  │3.19.  │預借現金  │一仟八百元│預借現金金額總│
│    │份有限公司    │７５１０－│        ├────┼─────┼─────┤計一千八百元。│
│    │              │１４７８－│        │4.14.  │怡安生活藥│二萬七千五│刷卡消費金額總│
│    │              │９１０５  │        │        │局刷卡消費│百元      │計貳萬八千一百│
│    │              │          │        ├────┼─────┼─────┤三十元。      │
│    │              │          │        │4.16.  │新和加油站│六百三十元│              │
│    │              │          │        │        │刷卡消費  │          │              │
├──┼───────┼─────┼────┼────┼─────┼─────┼───────┤
│六  │泛亞商業銀行股│０３６－０│3.  │4.11.  │信用借貸  │五萬元    │              │
│    │份有限公司    │８５－１２│        │        │          │          │              │
│    │              │１８９－１│        │        │          │          │              │
│    │              │          │        │        │          │          │              │
└──┴───────┴─────┴────┴────┴─────┴─────┴───────┘
附表貳、被告冒用甲○○名義申請部分
┌──┬───────┬─────┬────┬────┬─────┬─────┬───────┐
│編  │  發卡銀行    │  卡  號  │申請時間│消費時間│消費方式  │  金  額  │    備  註    │
│號  │              │          │        │        │          │          │              │
├──┼───────┼─────┼────┼────┼─────┼─────┼───────┤
│一  │中華商業銀行股│５４５４－│        │3.8.  │好幫手電視│一千九百八│刷卡消費金額總│
│    │份有限公司    │６２８２－│        │        │購物頻道刷│十元      │計五萬八百八十│
│    │              │          │        │        │卡消費    │          │              │
│    │              │５８５５－│        ├────┼─────┼─────┤五元          │
│    │              │８１０３  │        │3.9.  │東森得易購│三萬六千九│              │
│    │              │          │        │        │刷卡消費  │百元      │              │
│    │              │          │        ├────┼─────┼─────┤              │
│    │              │          │        │3.9.  │東森得易購│一千八百九│              │
│    │              │          │        │        │刷卡消費  │十元      │              │
│    │              │          │        ├────┼─────┼─────┤              │
│    │              │          │        │3.11.  │家樂福高雄│一萬零一百│              │
│    │     │          │        │        │十全店刷卡│一十五元  │              │
│    │              │          │        │        │消費      │          │              │
│    │              ├─────┼────┼────┼─────┼─────┼───────┤
│    │              │３５６０－│        │3.11.  │宜興加油站│五百元    │刷卡消費金額總│
│    │              │７２８１－│        │        │刷卡消費  │          │計五百元      │
│    │              │５１４５－│        │        │          │          │              │
│    │              │９１０６  │        │        │          │          │              │
└──┴───────┴─────┴────┴────┴─────┴─────┴───────┘
附錄論罪法條：
中華民國刑法第二百一十條
 (偽造變造私文書罪)
偽造、變造私文書，足以生損害於公眾或他人者，處五年以下有期徒刑。
中華民國刑法第二百一十六條
 (行使偽造變造或登載不實之文書罪)
行使第二百十條至第二百十五條之文書者，依偽造、變造文書或登載不實
事項或使登載不實事項之規定處斷。
